最　高　行　政　法　院　裁　定
                                     100年度裁字第2473號
上  訴  人　林坤煌
被 上訴 人　宜蘭縣冬山鄉公所
代　表　人　謝燦輝
上列當事人間返還公法上不當得利事件，上訴人對於中華民國
100年8月4日臺北高等行政法院100年度簡字第319號判決，提起
上訴，本院裁定如下：
　　主  文
上訴駁回。
上訴審訴訟費用由上訴人負擔。
　　理  由
一、按對於適用簡易程序之裁判提起上訴或抗告，須經本院許可
    ，且該許可以訴訟事件所涉及之法律見解具有原則性者為限
    ，行政訴訟法第235條定有明文。所謂法律見解具有原則性
    者，係指該事件涉及之法律問題意義重大，而有加以闡釋必
    要之情形而言。例如原裁判適用法規顯有錯誤，或所適用之
    行政命令有牴觸法律之虞；或高等行政法院就同類事件所表
    示之法律見解存在歧異，或與本院向來之見解互相牴觸，有
    由本院確認或統一法律上意見之必要等情形屬之。
二、緣上訴人（即宜蘭縣冬山鄉第19屆珍珠村村長）因違反公職
    人員選舉罷免法案件，經臺灣宜蘭地方法院（下稱宜蘭地院
    ）於民國99年11月23日以99年度選訴字第10號刑事判決處有
    期徒刑3年4月，褫奪公權4年，預備交付之賄款新臺幣（下
    同）8,000元沒收。被上訴人於100年2月16日發函通知上訴
    人依公職人員選舉罷免法第99條第1項、同法第117條第1項
    規定，自99年11月23日判決之日起當然停止其村長職務，並
    以上訴人受領99年12月份起至100年2月份止之村長事務費合
    計129,000元，構成公法上不當得利為由，依行政訴訟法第8
    條第1項規定，提起行政訴訟，經原審法院判決上訴人應給
    付被上訴人129,000元，上訴人不服，遂對原審法院適用簡
    易程序判決，提起上訴。
三、上訴意旨雖主張：依行政程序法第127條、稅捐稽徵法第25
    條及民法第179條規定，上訴人縱依公職人員選舉罷免法第1
    17條第1項規定當然停止職務，然上訴人於任職珍珠村村長
    期間，並未遭撤銷或解除公職，應類推適用公務人員俸給法
    、公務人員任用法等規定，是上訴人並未喪失擔任第19屆珍
    珠村村長之公職身分，故上訴人於解職前所受領之村長事務
    費，係基於身為村長公職並依法執行職務而取得，顯非無法
    律上原因，不構成公法上不當得利，原判決未察於此，遽謂
    上訴人自宜蘭地院99年度選訴字第10號刑事判決之日起，當
    然停止村長職務，而受領村長事務費，核無法律上原因而受
    有利益，原判決所認顯與論理法則、經驗法則相違，構成行
    政訴訟法第243條第1項判決不適用法規之違背法令等語。原
    判決已就被上訴人自99年12月份起至100年2月份止，已將村
    長事務費（每月43,000元）合計129,000元撥入上訴人冬山
    鄉農會帳戶內，上訴人受領村長事務費，是否屬無法律上原
    因而受有利益，而成立公法上不當得利；本件可否類推適用
    公務人員任用法第28條第3項之規定及公務人員俸給法第21
    條之規定；本件上訴人受領村長事務費時，是否明知為無法
    律上原因，即上訴人於受領時是否為惡意與可否類推適用民
    法第182條第1項及民法第183條規定等重要爭點，詳述其判
    斷之理由，並就上訴人之主張，何以不足採，分別予以指駁
    甚明，核其上訴理由狀所載內容，仍執與起訴意旨雷同且經
    原判決不採之陳詞，及持其主觀歧異之見解，就原判決認定
    事實及適用法律之職權行使，指摘為不當，並就原判決已論
    斷者，泛言違背經驗及論理法則，亦未指明本事件所涉及之
    法律問題有何意義重大而有加以闡釋必要之情形，自難謂其
    訴訟事件所涉及之法律見解具有原則性。依首開規定及說明
    ，其上訴不應許可，應予駁回。
四、依行政訴訟法第249條第1項前段、第104條、民事訴訟法第9
    5條、第78條，裁定如主文。
中　　華　　民　　國　　100　 年　　10　　月　　13　　日
                    最高行政法院第四庭
                        審判長法官　藍　獻　林
                              法官　廖　宏　明
                              法官　林　文　舟
                              法官　胡　國　棟
                              法官　林　玫　君

以  上  正  本  證  明  與  原  本  無  異
中　　華　　民　　國　　100　 年　　10　　月　　14　　日
　　　　　　　　　　　　　　　書記官　邱　彰　德